【裁判字號】    90,判,1172
【裁判日期】    900629
【裁判案由】    綜合所得稅
【裁判全文】
最  高  行  政  法  院  判  決                    九十年度判字第一一七二號
    原      告  甲○○
    被      告  財政部臺灣省中區國稅局
    代  表  人  楊重華
右當事人間因綜合所得稅事件，原告不服行政院中華民國八十八年十一月二日台八八
訴字第四○三三八號再訴願決定，提起行政訴訟。本院判決如左：
    主  文
原告之訴駁回。
訴訟費用由原告負擔。
    事  實
緣原告為安格教學才藝中心負責人，其八十五年度綜合所得稅結算申報，經被告審查
核定該才藝中心全年收入新台幣（下同）八五二、○○○元，減除財政部頒訂費用標
準百分之三十五，核定原告其他所得為五五三、八○○元，併課其綜合所得。原告就
八十五年度綜合所得稅結算申報，關於其他所得部分不服，申經復查結果，未准變更
，遂循序提起行政訴訟。茲摘兩造訴辯意旨於次：
原告起訴意旨略謂：依核實課稅原則，本案雖收入部份因未做記錄而為徵納雙方所不
爭，但費用部份既有繳稅憑證當應核實認定扣除，不得再依同業利潤標準核課，故依
法理及實情懇請鈞院詳究後撤銷原處分及一再訴願決定，以維法制並維納稅人權益等
語。
被告答辯意旨略謂：本案原告為安格教學才藝中心負責人，八十五年度初查依據私立
補習班業務狀調查紀錄表所載之班別、人數及收費情形核定該補習班全年收入為八五
二、○○○元，減除費用標準百分之三十五，核定原告其他所得為五五三、八○○元
。原告不服，主張核定過高，且有費用支出等語，申請復查。經被告復查決定以原告
八十五年度未依法設帳記載該才藝中心之業務收入及費用，被告所屬南投縣分局乃依
據實地訪查資料核算其學費收入，該訪查紀錄表並經該補習班教職員江麗朱核認簽章
在卷，有調查紀錄表附案可稽。又被告於八十七年十二月四日以中區國稅法字第八七
○○六九六一○號函請原告提示收入費用相關資料供核，原告亦未提示，是復查後遂
予駁回。原告主張系爭費用既有繳稅憑證當應核實認定扣除等語。經查原告既未依法
設帳記載其收入及費用，依行為時所得稅法第八十三條第一項及同法施行細則第十三
條，和執行業務所得查核辦法第六條及第八條之規定，自應依財政部頒費用標準百分
之三十五核定所得額。所訴應扣除費用五一○、○○○元，於法不合，本案原告提起
本訴訟並無新理由，仍執前詞，殊無可採。請判決駁回原告之訴等語。
    理  由
按「稽徵機關進行調查或復查時，納稅義務人應提示有關各種證明所得額之帳簿、文
據；其未提示者，稽徵機關得依查得之資料或同業利潤標準，核定其所得額。」「執
行業務者未依法辦理結算申報，或未依法設帳記載及保存憑證，或未能提供證明所得
額之帳簿文據者，稽徵機關得照同業一般收費及費用標準核定其所得額。」分別為行
為時所得稅法第八十三條第一項及同法施行細則第十三條第二項所規定。「執行業務
者於規定期限內辦理結算申報並能提供證明所得額之帳簿、文據調查者，其執行業務
所得，應依帳載核實認列。其未依規定提供調查者，應依所得稅法第八十三條及同法
施行細則第十三條規定訂定之收費及費用標準核定其所得額。」「私人辦理之補習班
、幼稚園、托兒所、養護、療養院（所），不符合免稅規定者，其所得之查核準用本
辦法。」行為時執行業務所得查核辦法第八條及第二條第二項定有明文。又私人辦理
文理、升學、語文、法商職業補習班，其設立人如未依法辦理結算申報，或未依法設
帳記載並保存憑證，或未能提供證明所得額之帳簿文據者，按其收入之百分之三十五
計算其成本及必要費用，為財政部八十六年二月十四日台財稅字第八六一八八三○八
六號函發布之八十五年度私人辦理補習班托兒所幼稚園與養護療養院所成本及必要費
用標準（以下簡稱費用標準）二所規定。本件原告係安格教學才藝中心（以下簡稱安
格中心）之負責人，其八十五年綜合所得稅結算申報，自行申報該教學才藝中心所得
為新台幣（下同）九○、○○○元。被告初查，以依查得資料，安格中心本年度收入
為八五二、○○○元，減除依費用標準計算之成本及必要費用，核定安格中心所得為
五五三、八○○元，併課原告八十五年度綜合所得稅。原告以其八十六年一月申報安
格中心支出各類所得薪資及租金費用計五一○、○○○元，原查核定之所得過高云云
。申經復查結果，以被告八十五年度未依法設帳記載安格中心之業務收入及費用，被
告依據實地訪查資料核算其學費收入，該調查紀錄表亦經該中心教職員江麗朱簽名在
卷，有調查記錄表及其他所得核定表附卷可稽。又被告於八十七年十二月四日以中區
國稅法字第八七○○六九六一○號函請原告提示相關帳簿憑證供核，其迄未提示，原
查依查得資料核定系爭其他所得，並無不合，乃未准變更。原告以被告之訪查資料係
粗略估計資料，並非實際收入，不得據以核課系爭所得，另費用部分已提示各類所得
資料申報書，支出費用計五一○、○○○元，應予核認云云，訴經財政部訴願決定及
行政院再訴願決定以被告於八十五年十二月二十一日派員實際訪查安格中心，作有調
查紀錄表，該調查紀錄表亦經該中心教職員江麗朱簽名，有調查紀錄表及其他所得核
定表附原處分卷可稽，所訴該訪查資料係大約估計，待年底才申報實際之班別、人數
及收費一節，核不足採。又被告於復查階段於八十七年十二月四日以中區國稅法字第
八七○○六九六一○號函請原告提示相關帳簿憑證供核，其並未提示，且其未依法設
帳記載收入費用，自應依費用標準所定百分之三十五為成本及必要費用，核定其所得
額，所訴應按各類所得資料申報書所載，扣除費用五一○、○○○元云云，亦不足採
，遂駁回其訴願、再訴願，經核並無不合。茲原告起訴仍主張關於補習班所支出費用
部分應核實認定，惟查核實課稅，固為稅捐稽徵之原則，第依首引所得稅法規定須各
種證明所得額之帳簿文據齊全始可。原告主張經營安格中心收入應扣除支出薪資及租
金費用，既無支出之帳冊或憑證記載，自難據以核實認定。至於原告主張已提出薪資
及租金扣繳憑證，並非支出之原始憑證或帳簿文據，而是各類所得資料申報書，內申
報支出薪資二七○、○○○元及租金二四○、○○○元，僅係原告之申報數，均無與
受領對象間之授受資料，難資以核實認定。從而被告復查決定維持初查核定，以原告
設立之安格中心八十五年度經訪查計算之收入金額，減除因未依法設帳應適用之費用
標準計算之成本及必要費用後之餘額，認屬原告該年度之其他所得歸課所得稅，揆諸
首開規定，洵無違誤。訴願、再訴願決定遞予維持，均無不合。起訴意旨為無理由，
應予駁回。
據上論結，本件原告之訴為無理由，爰依行政訴訟法施行法第二條、行政訴訟法第九
十八條第三項前段，判決如主文。
中    華    民    國     九十        年      六      月     二十九      日
                    最 高 行 政 法 院  第 一 庭
                                審 判 長 法  官      黃  綠  星
                                         法  官      高  啟  燦
                                         法  官      蔡  進  田
                                         法  官      黃  璽  君
                                         法  官      廖  宏  明
右  正  本  證  明  與  原  本  無  異
                                         法院書記官  邱  彰  德
中    華    民    國     九十        年      六      月     二十九      日


司法院資訊處製作；財團法人民間司法改革基金會備份。
